【裁判字號】    89,交抗,104
【裁判日期】    890531
【裁判案由】    違反道路交通管理處罰條例
【裁判全文】
臺灣高等法院刑事裁定                            八十九年度交抗字第一０四號
    抗告人即
    受處分人  甲○○
右抗告人因違反道路交通管理處罰條例案件，不服臺灣桃園地方法院八十九年度交聲
字第十七號，中華民國八十九年三月七日裁定，提起抗告，本院裁定如左：
    主  文
抗告駁回。
    理  由
一、抗告意旨略以：抗告人即受處分人甲○○於民國八十七年五月二十日凌晨交通事
    故發生之際，曾立即下車查看對方傷者情形，未料竟遭對方駕駛羅泰元及乘客陳
    勝雄持木棍追打約四、五十公尺，抗告人遂狂奔逃命，攔下計程車返家，是抗告
    人係因遭車禍被害人行使暴力，為求緊急避難而離開現場，並非肇事逃逸云云。
二、按汽車駕駛人，駕駛汽車肇事致人受傷或死亡，應即採取救護或其他必要措施，
    並向警察機關報告，不得駛離，違者吊扣其駕照三個月至六個月；逃逸者吊銷駕
    駛執照，道路交通管理處罰條例第六十二條第一項定有明文。
三、經查：
（一）抗告人於八十七年五月二十日凌晨三時五分許，駕駛車號ＫＴ－六一０一號自
      用小客車，由桃園市○○○路往鶯歌市區方向行駛，行至鶯歌市○○路、福安
      街口時，與同方向行駛在前，由羅泰元駕駛之車號Ｌ九－六七四一自用小客車
      發生撞擊，致羅泰元及同車之二名乘客均受傷，抗告人見狀，竟未即採取救護
      或其他必要措施，亦未向警察機關報告，而另行搭乘計程車逃逸，嗣經臺北縣
      警察局三峽分局鳳鳴派出所警員吳博偉，填具（八六）警交甲字第０一一九八
      七號舉發違反道路交通管理事件通知單舉發，並由交通部公路局臺北區監理所
      於八十八年十二月二日，以北監稽違車字第四０－一一九八七號裁決書，依道
      路交通管理處罰條例第六十二條第一項裁處吊銷抗告人之駕駛執照，有上開通
      知單及裁決書各一紙在卷足憑。
（二）抗告人於本件交通事故發生後，係因害怕而攔車離開現場，並惟恐涉及刑責，
      才申報汽車失竊等情，已為抗告人於八十七年五月二十日之警訊時自承在案，
      有其警訊筆錄一份附原審卷可按。若果係遭對方追打而離開現場，因事涉是否
      肇事逃逸，抗告人豈有不向員警說明之理？另查，抗告人於事發之際，曾下車
      觀看，未幾即行離去，並無人追打伊等情，復據證人羅泰元（即對方駕駛）及
      吳博偉（即現場處理及制作警訊筆錄之員警）在原審指證甚詳（見原審卷第三
      十五頁背面至第三十六頁背面），並有證人羅泰元所提出之臺灣省立桃園醫院
      診字第０五０九四二號診斷證明書、中華民國武術損傷整復發展協會整復證明
      書各一份，暨醫療費用收據四紙在卷可稽。證人吳博偉更指明，抗告人於警訊
      時，並未提及遭對方追打之事，甚且否認駕駛上開小客車之行為，經員警以其
      鑰匙何以留置車上質問之，伊始承認有駕車等語。衡諸常理，抗告人若非肇事
      逃逸而心虛，何須故意隱瞞駕車之事實？足見員警舉發其肇事後逃逸一事，洵
      非無據。原裁定經詳予調查相關證據，並敘明理由，以抗告人為汽車駕駛人，
      駕駛汽車肇事致人受傷，並未即採取救護或其他必要措施，亦未向警察機關報
      告，而逃逸，事證明確，認原處分機關依道路交通管理處罰條例第六十二條第
      一項規定裁處吊銷其駕駛執照，並無違誤，依道路交通案件處理辦法第十九條
      ，駁回抗告人對原處分機關前開裁決之異議，核無不合。抗告意旨仍執前詞，
      否認肇事逃逸，指摘原裁定不當，為無理由，應予駁回。
據上論斷，應依道路交通案件處理辦法第二十六條，刑事訴訟法第四百十二條，裁定
如主文。
中      華      民      國    八十九    年      五      月    三十一    日
                          臺灣高等法院刑事第五庭
                              審判長法  官  曾  德  水
                                    法  官  楊  貴  雄
                                    法  官  林  立  華
右正本證明與原本無異。
不得再抗告。
                                    書記官  廖  月  女
中      華      民      國     八十九    年      六     月       二     日


司法院資訊處製作；財團法人民間司法改革基金會備份。
